臺灣臺北地方法院刑事判決　　　　　　　　　　　　九十二年度訴字第一八一四號
　　公　訴　人　臺灣臺北地方法院檢察署檢察官
　　被　　　告　甲○○
右列被告因毒品危害防制條例案件，經檢察官提起公訴（九十二年度毒偵緝字第一八
九號），被告於本院準備程序進行中，先就被訴事實為有罪之陳述，經本院合議庭裁
定由法官獨任進行簡式審判程序，本院判決如左：
    主  文
甲○○連續施用第一級毒品，累犯，處有期徒刑拾月。扣案送驗後檢還之第一級毒品
海洛因殘渣（淨重零點零壹公克）沒收銷燬之；放置海洛因殘渣之包裝袋壹個沒收。
    事  實
一、甲○○前因違反肅清煙毒條例案件，經本院以八十二年度訴字第一六六四號判處
    有期徒刑三年四月，上訴後經臺灣高等法院判決駁回確定，於民國八十四年七月
    五日假釋出監，刑期至八十六年六月五日縮刑期滿，以已執行論；嗣又因施用毒
    品案件，經本院依檢察官之聲請以八十七年度毒聲字第一三九八號裁定送觀察、
    勒戒後，因無繼續施用毒品之傾向，由臺灣臺北地方法院檢察署檢察官於八十八
    年三月二十五日以八十七年度偵字第二一六五一號為不起訴處分確定。詎甲○○
    仍不知悔悟，另行起意，基於概括之犯意，先後於九十一年一月七日、一月九日
    ，分別在臺北市○○街九六號四樓之六住處、桃園市○○路一六０號五樓友人住
    處，以將海洛因滲入香煙吸食之方式，連續二次施用第一級毒品海洛因。嗣因涉
    嫌販賣毒品，於九十一年一月九日下午三時三十分許，在上址桃園市○○路一六
    ０號五樓為警搜索查獲供販賣之毒品，經警前往其臺北市○○街九六號四樓之六
    於九十一年五月一日以九十一年度毒聲字第八四三號裁定將甲○○送觀察勒戒後
    ，因有繼續施用毒品傾向，再由本院於九十二年四月七日以九十二年度毒聲字第
    六七六號裁定令入戒治處所施以強制戒治一年，後因毒品危害防制條例修正而於
    九十三年一月九日釋放出所。
二、案經法務部調查局中部地區機動工作組移送臺灣臺中地方法院檢察署檢察官呈請
    臺灣高等法院檢察署檢察長核轉臺灣臺北地方法院檢察署檢察官偵查起訴。
    理  由
一、訊據被告甲○○對於右揭事實坦認不諱（見本院九十二年十二月五日準備程序筆
    錄、九十二年十二月二十日、九十三年四月二十六日審判筆錄），其為警查獲後
    採集尿液送請臺中縣衛生局檢驗結果確呈嗎啡陽性反應，有該局九十一年一月二
    十四日尿水報告書、委託鑑驗尿液代號與真實姓名對照表各一份在卷可稽（見臺
    中地檢九十一年度毒偵字第七四二號卷第二二、二三頁）。扣案之白粉殘渣一包
    ，經送法務部調查局鑑定後，檢出第一級毒品海洛因成分，淨重０．０一公克，
    亦有法務部調查局九十一年三月二十六日調科壹字第一二００一一三八六號鑑定
    通知書、同局九十三年四月二日調科壹字第０九三六二四一二六六０號函附卷足
    憑（見本院卷第六二、六六至六八頁）。此外，復有扣押筆錄、扣押物品目錄表
    各一份附卷（見臺中地檢九十一年度毒偵字第七四二號卷第十七、十八頁）及海
    洛因殘渣一包扣案可資佐證，被告自白核與事實相符。另被告前因施用毒品經觀
    察勒戒後，因無繼續施用毒品之傾向，經檢察官為不起訴處分確定，本案係屬二
    犯，此有臺灣臺北地方檢察署檢察官八十七年度偵字第二一六五一號不起訴處分
    書附於本院卷可參（見本院卷第五二頁）。其因本案二犯施用毒品罪，由本院於
    九十一年五月一日以九十一年度毒聲字第八四三號裁定觀察勒戒後，因有繼續施
    用毒品傾向，再由本院於九十二年四月七日以九十二年度毒聲字第六七六號裁定
    令入戒治處所施以強制戒治一年，後因毒品危害防制條例修正而於九十三年一月
    九日釋放出所等情，有各該案卷、有繼續施用毒品傾向證明書、臺灣高等法院被
    告全國前案紀錄表、在監
    偵緝字第四九號卷第二十頁、本院卷第六至十八頁、第七二頁)。綜上所述，本
    案事證明確，被告二犯施用毒品犯行堪以認定，應依法論科。
二、按毒品危害防制條例業於九十二年六月六日修正通過，同年七月九日以華總一義
    字第０九二００一二一九三０號總統令公布，該條例第三十六條規定自公布後六
    個月施行，即自九十三年一月九日起施行，本次修法目的係鑑於初犯施用毒品行
    為，經觀察、勒戒後，無繼續施用毒品傾向，經不起訴處分者，五年內再犯率甚
    高，原據以實施之觀察、勒戒既已無法收其實效，故不再施以觀察、勒戒或強制
    戒治之保安處分，逕施以徒刑之刑事處遇程序。本件被告二犯施用毒品海洛因，
    不論依修正前或修正後之毒品危害防制條例規定，均應由檢察官提起公訴。又毒
    品危害防制條例第十條第一項關於施用第一級毒品規定之犯罪構成要件及刑罰並
    無任何修正變更，依刑法第二條第一項前段規定，自應適用裁判時之規定處罰，
    核被告二犯施用海洛因行為，係犯毒品危害防制條例第十條第一項之施用第一級
    毒品罪。其持有海洛因之低度行為，應為施用海洛因之高度行為所吸收，不另論
    罪。其先後二次施用毒品犯行，時間緊接，方法相同，觸犯構成要件相同之罪名
    ，顯係基於概括犯意反覆為之，為連續犯，應依刑法第五十六條之規定論以一罪
    ，並加重其刑。被告於九十一年一月七日施用海洛因之犯行，雖未據檢察官起訴
    ，然該部分事實與公訴人起訴之犯罪事實既具有連續犯之裁判上一罪關係，應為
    起訴效力所及，本院自應併予審究。被告前因違反肅清煙毒條例案件，經本院以
    八十二年度訴字第一六六四號判處有期徒刑三年四月，上訴後經臺灣高等法院判
    決駁回確定，於八十四年七月五日假釋出監，刑期至八十六年六月五日縮刑期滿
    ，以已執行論，此有臺灣高等法院被告全國前案紀錄表在卷可按，其於五年以內
    再犯本件最重本刑為有期徒刑以上之罪，為累犯，應依刑法第四十七條之規定遞
    加重其刑。爰審酌被告犯罪後坦承犯行，前已因施用毒品，經觀察、勒戒後，無
    繼續施用毒品傾向，由檢察官為不起訴處分，惟又違反禁令，非法施用足以導致
    精神障礙及生命危險之毒品，顯見自制力甚低，本案係二犯施用毒品，所為對個
    人身心戕害程度，暨被告之生活狀況、品行、智識程度、犯罪之動機、目的、手
    段、所生危害及犯罪後之態度，暨檢察官具體求處有期徒刑十月等一切情狀，量
    處如主文所示之刑。扣案送驗後檢還之海洛因殘渣（淨重０．０一公克），屬於
    毒品危害防制條例第二條第二項第一款所稱之第一級毒品，既為查獲之毒品，應
    依同條例第十八條第一項前段之規定，宣告沒收銷燬之；至於放置該海洛因之包
    裝袋一個，係供犯罪所用之物，且為被告所有，業據其供陳在卷，故依刑法第三
    十八條第一項第二款之規定諭知沒收。
三、被告雖於九十二年十二月二十二日庭訊時自白曾於九十年一月九日施用毒品（見
    本院卷第四五頁），然該時間與檢察官起訴之施用毒品期間相距一年，與本案除
    無裁判上一罪關係外，且該次施用毒品罪嫌，僅有被告之自白，別無其他事證，
    與其自白於九十一年一月七日在臺北市○○街九六號四樓之六住處亦有施用毒品
    之供述，尚有海洛因殘渣一包扣案可佐，並不相同，故被告涉嫌於九十年一月九
    日施用毒品犯行事證尚有不足，併此說明。
據上論斷，應依刑事訴訟法第二百七十三條之一第一項、第二百九十九條第一項前段
，毒品危害防制條例第十條第一項、第十八條第一項前段，刑法第十一條前段、第二
條第一項前段、第五十六條、第四十七條、第三十八條第一項第二款，判決如主文。
本案經檢察官陳麗芬到庭執行職務
中　　　華　　　民　　　國　　九十三　　年　　　四　　　月　　　三十　　日
                                    臺灣臺北地方法院刑事第五庭
                                        法  官  吳靜怡
右正本證明與原本無異。
如不服本判決，應於判決送達後十日內，向本院提出上訴狀。
                                     　 書記官  游秀珠
中　　　華　　　民　　　國　　九十三　　年　　　四　　　月　　 三十 　　日
附錄本案論罪科刑法條全文：
毒品危害防制條例第十條第一項
施用第一級毒品者，處六月以上五年以下有期徒刑。
